【裁判字號】    97,訴,1948
【裁判日期】    970721
【裁判案由】    違反槍砲彈藥刀械管制條例等
【裁判全文】
臺灣臺中地方法院刑事判決              97年度訴字第1948號
公  訴  人  臺灣臺中地方法院檢察署檢察官
被      告  乙○○
                    國民
指定辯護人  本院公設辯護人陳秋靜
上列被告因違反槍砲彈藥刀械管制條例等案件，經檢察官提起公
訴（97年度偵字第4387號），本院合議庭判決如下：
    主    文
乙○○以加害他人生命、身體之事，恐嚇他人致生危害於安全，
處有期徒刑伍月，扣案之空氣手槍壹枝（槍枝管制編號：000000
000號）、小瓦斯鋼瓶拾陸罐、鋼珠貳盒，均沒收；又未經許可
，持有可發射金屬具有殺傷力之槍枝，處有期徒刑壹年玖月，併
科罰金新臺幣拾萬元，罰金如易服勞役，以新臺幣壹仟元折算壹
日，扣案之空氣長槍壹支（槍枝管制編號：000000000號）、大
瓦斯鋼瓶壹罐、鋼珠貳盒，均沒收。應執行有期徒刑貳年，併科
罰金新臺幣拾萬元，罰金如易服勞役，以新臺幣壹仟元折算壹日
；緩刑伍年，並應向公庫支付新臺幣貳拾萬元，緩刑期間付保護
管束。扣案之空氣手槍壹枝（槍枝管制編號：000000000號）、
空氣長槍壹支（槍枝管制編號：000000000號）、大瓦斯鋼瓶壹
罐、小瓦斯鋼瓶拾陸罐、鋼珠貳盒，均沒收。
    事    實
一、乙○○明知槍砲為槍砲彈藥刀械管制條例所列管禁止持有之
    物，非經中央主管機關許可不得持有之，竟未經許可，於民
    國九十六年間某日，在臺中市○○路之家樂福量販店內，向
    不知名之人，分別以新臺幣（下同）二千元、一萬六千元之
    代價，購買不具殺傷力之空氣手槍（槍枝管制編號：000000
    000）一支及具有殺傷力之空氣長槍一支（槍枝管制編號：0
    00000000號）後，無故持有上開具有殺傷力之空氣長槍，並
    將該長槍藏放於其位於臺中市○○街一一一號十一樓之住處
    ，另將上開空氣手槍置於自己所有車號7185-EG號之自小客
    車內。嗣於九十七年一月三十一日二十三時許，乙○○駕駛
    上開自小客車行駛至臺中市○○○○道路市政路匝道口時，
    因甲○○所駕駛車號5R-1898號之自小客車搶先行駛於乙○
    ○車輛前方，導致乙○○不悅，便駕車超越甲○○之車且擋
    住甲○○車輛之去路，嗣甲○○停車後，乙○○竟基於恐嚇
    危害安全之犯意，下車走向甲○○之車輛，掏出上開不具殺
    傷力惟外觀與真槍相仿之空氣手槍敲打甲○○之車窗，使甲
    ○○心生畏懼而危害於其安全，甲○○見狀乃將車輛直駛往
    警察局報警，經警循線於臺中市○○街與博愛街口查獲乙○
    ○，並自其駕駛之7185-EG號自小客車內扣得空氣手槍一支
    、瓦斯鋼瓶十六瓶及鋼珠一盒等物。另乙○○並主動向警方
    自首供出持有上開具有殺傷力之空氣長槍一支，並帶警前往
    上開住處查獲並扣得上開空氣長槍一支、瓦斯鋼罐一瓶及鋼
    珠一盒等物，而接受裁判。
二、案經甲○○訴由臺中市警察局移送臺灣臺中地方法院檢察署
    檢察官偵查起訴。
    理    由
壹、證據能力部分：
一、按被告以外之人於審判外之陳述，雖不符前四條之規定，而
    經當事人於審判程序同意作為證據，法院審酌該言詞陳述或
    書面陳述作成時之情況，認為適當者，亦得為證據。當事人
    、代理人或辯護人於法院調查證據時，知有第一百五十九條
    第一項不得為證據（包括被告以外之人於審判外之言詞或書
    面陳述）之情形，而未於言詞辯論終結前聲明異議者，視為
    有前項之同意，刑事訴訟法第一百五十九條之五定有明文。
    經查，證人甲○○警詢中之證述及臺中市警察局刑警大隊員
    警之職務報告，其性質雖屬傳聞證據，然其警詢筆錄及該職
    務報告之內容，業經本院審理時提示被告及其辯護人並告以
    要旨，且經檢察官、被告及其辯護人表示意見，當事人已知
    上述筆錄乃傳聞證據，均未於言詞辯論終結前對該筆錄內容
    異議，依前揭規定，擬制同意作為證據，本院審酌上開筆錄
    、報告作成時，並無不當之情形，認為以之作為本案之證據
    亦屬適當，是證人甲○○於警詢中之證述及員警之職務報告
    自具有證據能力，合先敘明。
二、本件卷附內政部警政署刑事警察局所出具之九十七年三月二
    十一日刑鑑字第0970030357號槍彈鑑定書，係該局執行槍枝
    鑑定公務所出具之書面鑑定報告，依據刑事訴訟法第一百五
    十九條之四之立法理由及同法第二百零六條規定，自得為證
    據。
三、又扣案具殺傷力之空氣長槍、短槍各一支，以及鋼珠二盒、
    大瓦斯鋼瓶一罐、小瓦斯鋼瓶十六瓶等物品均非屬供述證據
    而無傳聞法則之適用，惟該等扣案物品係由警員依法定程序
    合法扣得，且亦與本案具有關聯性，當有證據能力，合先敘
    明。
貳、認定犯罪事實所憑證據及論罪科刑：
一、訊據被告乙○○於歷次警詢、偵查及本院審理中對於上揭恐
    嚇、未經許可持有可發射金屬具有殺傷力之空氣長槍一支之
    犯罪事實均坦承不諱，並有扣案之空氣長槍一支（含大瓦斯
    鋼瓶一罐）、鋼珠一盒扣案可憑。而該扣案之空氣長槍一支
    經送請內政部警政署刑事警察局鑑驗結果，認：「……(二)壹
    枝（槍枝管制編號：0000000000），認係氣體動力式槍枝，
    以外接高壓鋼瓶內氣體為發射動力，經以金屬彈丸測試三次
    ，其中彈丸（直徑8.0mm、重量2.1g）最大發射速度為140公
    尺／秒，計算其動能為20焦耳，換算其單位面積動能為40焦
    耳／平方公分。…」，因認依日本科學警察之研究結果，其
    彈丸單位動能面積動能達20焦耳／平方公分，足以穿入人體
    皮肉層而具殺傷力等情，有前揭槍彈鑑定書資份附卷可按（
    見偵卷第16至20頁）。從而，被告上開恐嚇及未經許可持有
    可發射金屬具有殺傷力之空氣長槍等犯行，至臻明確，堪以
    認定，應依法論科。
二、查被告所持實際上未具殺傷力之空氣手槍，其材質、外觀均
    與真槍相仿，有扣案空氣手槍一支可稽，他人乍見足以因而
    心生畏懼，是被告持該槍對他人示警，已足生危害於他人之
    安全；另按「持有」槍枝（具有殺傷力者）之犯罪型態係一
    種繼續犯，為行為之繼續，而非狀態之繼續，於持有行為終
    止時，始為犯罪行為之終止，其所謂持有係指即在其實力支
    配狀態中，不以現實之執持為必要，最高法院七十九年度台
    非字第二六四號判決參照。）。是核被告所為，係犯刑法第
    三百零五條恐嚇危害安全罪、槍砲彈藥刀械管制條例第八條
    第四項之未經許可，持有可發射金屬具有殺傷力之空氣長槍
    罪（持有行為之繼續係截至該空氣長槍經警查獲時為止）。
    被告所犯上開二罪間，犯意各別，且行為互殊，應予分論併
    罰。又查，被告於警方發覺其本件持有具有殺傷力之空氣長
    槍之犯行前，即主動向執行之警員自首，並帶同警方至其住
    處起出報繳其所持之扣案空氣長槍一支等情，業據被告陳明
    在卷，復有臺中市警察局刑警大隊偵五隊出具之職務報告書
    一份在卷，是被告係在有偵查犯罪職務之警員不知被告持有
    本件具有殺傷力之空氣長槍一支前，即主動供出其持有該槍
    ，核與之自首要件相符，並報繳其持有之全部槍彈，復合於
    槍砲彈藥刀械管制條例第十八條第一項前段之規定，爰依該
    規定減輕其該部分犯行之刑度。爰審酌被告僅因超車糾紛，
    即持外觀足以亂真之玩具槍枝對被害人示警，其行為殊無足
    取；另並非法持有具殺傷力之槍枝，犯罪之動機可議，所為
    對社會治安亦潛存高度危險，惡性非輕；惟斟酌其持有槍枝
    之數量、時間及其犯後坦認犯行，態度堪稱良好等一切情狀
    ，就其上揭行為，分別量處如主文所示之刑，另就併科罰金
    部分依刑法第四十二條第三項前段之規定諭知易服勞役之折
    算標準，並依法定其應執行之刑，以示懲儆。末查，被告前
    雖曾有用藥酒醉駕駛之前科，惟於該案中係受拘役之宣告，
    是其未曾因犯罪而受有期徒刑之執行，有臺灣高等法院被告
    前案紀錄表在卷可稽，本院斟酌其此次恐嚇行為係偶發事件
    ，且未實際上對被害人甲○○造成無以彌補之實害，而被害
    人甲○○亦表示不需被告之賠償，另關於被告持有具有殺傷
    力之槍枝部分，則斟酌該槍枝殺傷力之質量，以及被告持有
    該等槍枝起初僅係因好奇，並未因而有其他犯罪行為，其一
    時失慮致罹刑章，經此次偵、審之教訓，信已獲得適當之警
    惕，本院斟酌上述各項情節，認宜依刑法第七十四條第一項
    之規定予以宣告緩刑五年，並依同法第二項之規定諭知被告
    應向公庫支付新臺幣二十萬元；此外，為導正被告之法治觀
    念，一併依刑法第九十三條第一項之規定，諭知被告應於緩
    刑期間付保護管束，期能藉由法治機關定期之輔導使被告回
    歸正道，在此一併敘明。
三、扣案之具有殺傷力之空氣長槍一枝（槍枝管制編號：000000
    0000），係違禁物，應依刑法第三十八條第一項第一款宣告
    沒收；至合於該空氣長槍使用之大瓦斯鋼瓶一罐及鋼珠二盒
    （被告業於本院供述該鋼珠係供該空氣長槍及未具殺傷力之
    空氣手槍所共用等語在卷），乃被告所有供犯罪所用之物，
    亦應依刑法第三十八條第一項第二款之規定宣告沒收。另扣
    案之未具殺傷力之空氣手槍一支（槍枝管制編號：00000000
    00）、小瓦斯鋼瓶十六罐、及鋼珠二盒（詳如上述），亦屬
    被告所有供犯恐嚇罪所用之物，爰依刑法第三十八條第一項
    第二款之規定予以宣告沒收。
據上論斷，應依刑事訴訟法第二百九十九條第一項前段，槍砲彈
藥刀械管制條例第八條第四項、第十八條第一項，刑法第十一條
前段、第三百零五條、第五十一條第五款、第四十二條第三項前
段、第三十八條第一項第一、二款、第七十四條第一項第一款、
第二項第四款、第九十三條第一項，刑法施行法第一條之一，判
決如主文。
中    華    民    國    97    年    7     月    21    日
                  刑事第四庭審判長法  官  林宜民
                                  法  官  林清鈞
                                  法  官  林學晴
上正本證明與原本無異。
如不服本判決，應於收受送達後10日內向本院提出上訴書狀（應
敘述具體理由並附繕本）。
上訴書狀如未敘述理由，應於上訴期間屆滿後20日內補提理由書
於本院。
                                書記官  簡雅文
中    華    民    國    97    年    7     月    21    日
附錄論罪科刑法條
中華民國刑法第305條
（恐嚇危害安全罪）
以加害生命、身體、自由、名譽、財產之事，恐嚇他人致生危害
於安全者，處2年以下有期徒刑、拘役或3百元以下罰金。
槍砲彈藥刀械管制條例第8條
未經許可，製造、販賣或運輸鋼筆槍、瓦斯槍、麻醉槍、獵槍、
空氣槍或第4條第1項第1款所定其他可發射金屬或子彈具有殺傷
力之各式槍砲者，處無期徒刑或5年以上有期徒刑，併科新臺幣1
千萬元以下罰金。
未經許可，轉讓、出租或出借前項所列槍枝者，處5年以上有期
徒刑，併科新臺幣1千萬元以下罰金。
意圖供自己或他人犯罪之用，而犯前二項之罪者，處無期徒刑或
7年以上有期徒刑，併科新臺幣1千萬元以下罰金。
未經許可，持有、寄藏或意圖販賣而陳列第1項所列槍枝者，處3
年以上10年以下有期徒刑，併科新臺幣700萬元以下罰金。
第1項至第3項之未遂犯罰之。


司法院資訊處製作；財團法人民間司法改革基金會備份。
